【裁判字號】    99,監宣,13
【裁判日期】    990524
【裁判案由】    監護宣告事件
【裁判全文】
臺灣基隆地方法院民事裁定              99年度監宣字第13號
聲  請  人  丙○○
相  對  人  丁○○
利害關係人  甲○○○
            乙○○
上列聲請人聲請對相對人監護宣告事件，本院裁定如下：
    主    文
宣告丁○○（男，民國○○年○月○○○日生，身分證統一編號
：Ｚ000000000號）為受監護宣告之人。
選定丙○○（男，民國○○○年○○月○○日生，身分證統一編
號：Ｚ000000000號）為受監護宣告之人之監護人。
指定甲○○○（女，民國○○年○月○○日生，身分證統一編號
：Ｚ000000000號）為會同開具財產清冊之人。
聲請費用新臺幣壹仟元由受監護宣告之人負擔。
    理  由
一、聲請意旨略以：相對人丁○○（男，民國○○年 ○月○○日生，
    身分證統一編號：Ｚ000000000號）為聲請人丙○○（男，47
    年12月16日生，身分證統一編號：Ｚ000000000號）之父，其
    於99年1月27日因車禍腿部骨折開刀治療後轉入普通病房，
    隔日即意識不清、叫喚不醒，現呈植物人狀態，致其不能為
    意思表示或受意思表示，聲請人乃提出行政院衛生署基隆醫
    院診斷證明書、戶籍謄本等為證，為此聲請對其為監護之宣
    告等語。
二、經查，聲請人所主張之上開事實，業據其提出行政院衛生署
    基隆醫院診斷證明書及戶籍謄本等件為證；經本院至行政院
    衛生署基隆醫院現場，經鑑定人即行政院衛生署基隆醫院陳
    文廣醫師初步鑑定表示：相對人是缺氧性病變，所以呈現植
    物人的狀態，需要他人照料等語（參見本院99年3月23日勘
    驗筆錄）；且相對人經陳文廣醫師鑑定結果略以：相對人因
    廣泛性高級腦皮質功能喪失，對於外界刺激無法辨識，亦無
    主動性表達，生活自理能力完全喪失，呈植物人狀態，未來
    無恢復之可能性，已無法基於自由意識做出有效的社會事務
    判斷，故相對人因精神障礙或其他心智缺陷，致其為意思表
    示或受意思表示，或辨識其意思表示效果之能力，已完全喪
    失，在財務及社會事務處理上需要他人代理等情，有上開醫
    院99年4月12日基醫精字第0990002847號函附之精神鑑定報
    告書1份附卷可稽。綜合上開事證，聲請人所主張之上開事
    實，自堪信為真實。
三、按對於因精神障礙或其他心智缺陷，致不能為意思表示或受
    意思表示，或不能辨識其意思表示之效果者，法院得因本人
    、配偶、四親等內之親屬、最近一年有同居事實之其他親屬
    、檢察官、主管機關或社會福利機構之聲請，為監護之宣告
    ；受監護宣告之人應置監護人；法院為監護之宣告時，應依
    職權就配偶、四親等內之親屬、最近一年有同居事實之其他
    親屬、主管機關、社會福利機構或其他適當之人選定一人或
    數人為監護人，並同時指定會同開具財產清冊之人；法院選
    定監護人時，應依受監護宣告之人之最佳利益，優先考量受
    監護宣告之人之意見，審酌一切情狀，並注意下列事項：一
    、受監護宣告之人之身心狀態與生活及財產狀況。二、受監
    護宣告之人與其配偶、子女或其他共同生活之人間之情感狀
    況。三、監護人之職業、經歷、意見及其與受監護宣告之人
    之利害關係。四、法人為監護人時，其事業之種類與內容，
    法人及其代表人與受監護宣告之人之利害關係。民法第14條
    第1項、第1110條、第1111條第1項及第1111條之1 分別定有
    明文。查本院審酌上開勘驗結果及陳文廣醫師所為之鑑定意
    見，認相對人因精神障礙或其他心智缺陷，已達不能為意思
    表示或受意思表示之程度，從而，聲請人聲請對相對人為監
    護之宣告，為有理由，應予准許。另參酌聲請人為相對人之
    子，相對人之日常生活均由聲請人協助照顧，而利害關係人
    甲○○○為相對人之女，住所地亦在基隆市，彼此情感融洽
    關係密切等情，此有戶籍謄本、本院99年 3月23日勘驗筆錄
    及聲請人於99年 3月25日所提民事陳報狀在卷可按，是認由
    聲請人擔任相對人之監護人，最能符合受監護宣告之人之最
    佳利益，爰選定丙○○為監護人，並指定甲○○○為會同開
    具財產清冊之人。故監護人即聲請人丙○○應依據民法第
    1113條準用同法第1099條第 1項之規定，對於受監護宣告之
    人即相對人之財產，會同利害關係人甲○○○，於 2個月內
    開具財產清冊，並陳報法院，併此敘明。
四、依民事訴訟法第608條第1項，裁定如主文。
中    華    民    國    99    年    5    月    24    日

                  家事法庭法  官  林玉珮
以上正本係照原本作成。
如不服本裁定關於選定監護人及指定會同開具財產清冊之人等部
分，應於送達後10日內向本院提出抗告狀，並繳納抗告費新臺幣
1000元；其餘關於宣告監護之部分，不得抗告。
中    華    民    國    99    年    5    月    24    日
                          書記官  張萱玲

司法院資訊處製作；財團法人民間司法改革基金會備份。
